【裁判字號】    95,訴,118
【裁判日期】    950801
【裁判案由】    虛報進口貨物產地
【裁判全文】
臺北高等行政法院裁定
                                     95年度訴字第00118號
原      告  金匯國際有限公司
代  表  人  甲○○
訴訟代理人  周威良  律師
            董子祺  律師
被      告  財政部基隆關稅局
代  表  人  李榮達
上列當事人間因虛報進口貨物產地事件，原告不服財政部中華民
國94年11月11日台財訴字第09400358940 號訴願決定，提起行政
訴訟，本院裁定如下︰
    主  文
原告之訴駁回。
訴訟費用由原告負擔。
    理  由
一、被告代表人已於94年7 月8 日變更為李榮達，原告誤列為朱
    恩烈，應逕予改列，合先敘明。
二、按「海關依本條例處分之緝私案件，應製作處分書送達受處
    分人。前項處分書之送達方法，準用刑事訴訟法有關送達之
    規定。」「受處分人不服前條處分者，得於收到處分書之日
    起三十日內，依規定格式，以書面向原處分海關申請復查。
    」為海關緝私條例第46條、第47條第1 項所明定。次按「對
    於機關、法人或非法人團體為送達者，應向其代表人或管理
    人為之。」行政程序法第69條第2 項亦有明文。復按「被告
    、自訴人、告訴人或附帶民事訴訟當事人，有左列情形之一
    者，得為公示送達：一、住所、居所、事務所及所在地不明
    者。二、掛號郵寄而不能達到者。三、因住居於法權所不及
    之地，不能以其他方法送達者。」亦為刑事訴訟法第59條所
    規定。
三、本件原告於民國92年1 月20日委由志生報關行向被告報運自
    越南進口未上釉磁磚乙批（報單第AA/ 92/0093/0003號），
    原申報產地為越南，實到貨物經被告查核結果生產國別為中
    國大陸，且非屬經濟部公告准許輸入之大陸物品，因認原告
    有虛報進口貨物產地，逃避管制之違法情事，被告乃依海關
    緝私條例第37條第3 項轉據同條例第36條第1 、3 項規定，
    以92年第00000000號處分書對原告處以貨價1 倍之罰鍰新台
    幣947,591 元，並沒入貨物。查前開處分書因原告公司及其
    代表人甲○○之事務所、住所、居所及所在地不明，掛號郵
    寄不能達到，經被告依法於93年2 月10日張貼公告並登載於
    台灣新生報，為公示送達，有掛號退回郵件、台北市政府警
    察局中山分局92年12月23日北市警中分刑字第00000000000
    號函及所附送達證書、公示送達公告、公示送達證書及刊登
    報紙影本等件在原處分卷可稽，依法自最後登載報紙之日起
    經三十日發生效力，已於93年3 月12日生效合法送達於原告
    。計其申請復查期限應93年3 月13日起算，至93年4 月12日
    即已屆滿（期間末日4 月11日為星期日，以次日代之），原
    告遲至94年3 月18日始以掛號郵寄復查申請書，有復查申請
    書影本在原處分卷可按。是復查決定以其復查申請已逾法定
    不變期間，不予受理，訴願決定予以維持，均無不合。原告
    復提起行政訴訟，顯非合法，應予駁回。
四、原告雖主張本件原處分書係以原告代表人甲○○為送達對象
    ，對於受處分人之原告，並未合法送達，此觀原處分卷附台
    北市政府警察局中山分局92年12月23日北市警中分刑字第09
    266260600 號函所載：「．．．經查居民甲○○並未按址居
    住本轄『中山北路1 段122 號』，致無法代收轉達，本分局
    勤區警員已依規定將通知書、處分書寄存本分局中山一派出
    所。」可見；又該函既稱係以寄存送達方式，被告另為公示
    送達，即有不符；另甲○○適前赴大陸地區，嗣復返回，難
    認係「應為送達之處所不明者」云云。惟按原告為法人，對
    於法人為送達者，依法應向其代表人為之。查被告92年第00
    000000號處分書係以「金匯國際有限公司」為應受送達人，
    並載明其代表人甲○○，向原告公司登記所在地「台北市○
    ○○路○ 段122 號」掛號郵寄為送達，惟經郵局以「原址查
    無其人」為由退回，而原告公司代表人甲○○之戶籍地址與
    原告公司登記地址相同，有退郵及甲○○之戶籍資料可徵。
    被告復函請台北市政府警察局中山分局派員按址送達，經該
    分局以前開第00000000000 號函復「經查居民甲○○並未按
    址居住本轄中山北路1 段122 號，致無法代收轉達」等語，
    並於送達證書註記「甲○○未居住右址（台北市○○○路○
    段122 號），經詢親友楊魯蓮昭00000000表示魯女長年居住
    大陸，無法聯絡，不願代收處分書。處分書寄存本所」字樣
    。被告既以原告公司為應受送達人，向公司登記所在地（亦
    為其代表人甲○○之戶籍地址）掛號郵寄送達，遭以「原址
    查無其人」為由退回，復經台北市政府警察局中山分局查復
    原告公司代表人長年居住大陸，無從查知聯絡地址，被告顯
    已無法再向他處為郵務送達，自屬應受送達之處所不明，被
    告依法公示送達，並無不合。至於前開台北市政府警察局中
    山分局函稱「經查居民甲○○並未按址居住本轄中山北路1
    段122 號，致無法代收轉達」乙節，係因被告向原告公司代
    表人甲○○為送達所致，並非向甲○○個人為送達。又原告
    公司及其代表人之住所、居所、事務所及所在地不明既如前
    所述，被告以台北市政府警察局中山分局所稱寄存送達不合
    法，依法為公示送達，並無不符，原告主張均無可採。
三、依行政訴訟法第107條第1項第10款、第104條、民事訴訟法
    第95條、第78條，裁定如主文。
中    華    民    國    95    年     8    月    1     日
                            第四庭審判長法  官   鄭忠仁
                                        法  官   畢乃俊
                                        法  官   楊莉莉
上為正本係照原本作成。
如不服本裁定，應於送達後10日內向本院提出抗告狀（須按他造
人數附繕本）。
中    華    民    國    95    年     8    月    1     日
                                         書記官   林孟宗


司法院資訊處製作；財團法人民間司法改革基金會備份。
